【裁判字號】    99,訴,1399
【裁判日期】    990628
【裁判案由】    毒品危害防制條例
【裁判全文】
臺灣臺中地方法院刑事判決              99年度訴字第1399號
公  訴  人  臺灣臺中地方法院檢察署檢察官
被      告  甲○○
上列被告因違反毒品危害防制條例案件，經檢察官提起公訴（99
年度毒偵字第1184號），本院依簡式審判程序判決如下：
    主  文
甲○○施用第一級毒品，處有期徒刑柒月，扣案之第一級毒品海
洛因壹小包（驗餘淨重零點零壹貳壹公克）沒收銷燬之；又扣案
之注射針筒壹支沒收。
    犯罪事實
一、甲○○於民國97年間，因施用毒品案件，經臺灣苗栗地方法
    院以97年度毒聲字第263 號裁定送觀察、勒戒後，認無繼續
    施用毒品之傾向，甫於民國97年12月31日執行完畢釋放。詎
    仍不知悔改，於觀察勒戒執行完畢釋放後5 年內，基於施用
    第一級毒品海洛因之犯意，於99年3 月19日下午3 時許，在
    臺中市○○路旁某流動廁所內，以將海洛因摻水置入其所有
    之針筒內注射方式，施用第一級毒品海洛因1 次。嗣於同日
    下午3 時45分許，在臺中縣太平市○○路493 巷15弄42號前
    為警盤查，甲○○陳稱於其他時間另有施用海洛因，且主動
    將其所攜之海洛因1 小包（驗餘淨重0.0121公克）及注射針
    筒1 支交予警方，並同意接受採尿，經送驗後呈嗎啡陽性反
    應，而查獲上情。
二、案經臺中縣警察局烏日分局報告臺灣臺中地方法院檢察署檢
    察官偵查起訴。
    理  由
一、被告甲○○於本院準備程序中，就上揭犯罪事實均為有罪之
    陳述，且所犯係死刑、無期徒刑、最輕本刑為3 年以上有期
    徒刑以外之罪，經本院合議庭依刑事訴訟法第273 條之1 第
    1 項之規定，裁定由受命法官1 人獨任進行簡式審判程序，
    先予敘明。
二、按「被告以外之人於審判外之言詞或書面陳述，除法律有規
    定者外，不得作為證據」，刑事訴訟法第159 條第1 項固定
    有明文，然「鑑定之經過及其結果，應命鑑定人以言詞或書
    面報告」，同法第206 條第1 項亦規定甚明。是鑑定人以「
    書面」為鑑定報告提出於法院，依刑事訴訟法第159 條第1
    項立法理由及同法第206 條第1 項規定，即具有證據能力。
    又法院或檢察官得囑託醫院、學校或其他相當之機關、團體
    為鑑定，或審查他人之鑑定，並準用第203 條至第206 條之
    1 之規定，刑事訴訟法第208 條第1 項亦定有明文。依此，
    檢察官對於偵查中之案件，認為須實施鑑定者，固應就具體
    個案，選任鑑定人或囑託鑑定機關（團體）為之；但對於司
    法警察機關調查中之案件，或有量大或急迫之情形，為因應
    實務之現實需求，如檢察官針對該類案件之性質（例如：查
    扣之毒品必須檢驗其成份、對施用毒品之犯罪嫌疑人必須檢
    驗其體內有無毒品代謝反應、對於查扣之槍砲彈藥必須檢驗
    有無殺傷力、對違反野生動物保育法案件必須鑑定是否屬於
    保育類動物案件等) ，認為當然有鑑定之必要者，經參考法
    務部92年5 月20 日 法檢字第092080203 號函送之法務部「
    因應刑事訴訟法修正工作小組」研討之刑事訴訟法修正相關
    議題第21則之共識結論，以及臺灣高等法院於92年8 月1 日
    舉行之刑事訴訟法新製法律問題研討會第3 則法律問題研討
    結果之多數說（載於司法院92年8 月印行「刑事訴訟法新製
    法律問題彙編」第15 頁 至第18頁），基於檢察一體原則，
    得由該管檢察長對於轄區內之案件，以事前概括選任鑑定人
    或囑託鑑定機關（團體）之方式，俾便轄區內之司法警察官
    、司法警察對於調查中之此類案件，得即時送請事前已選任
    之鑑定人或囑託之鑑定機關（團體）實施鑑定，該鑑定人或
    鑑定機關（團體）亦應視同受承辦檢察官所選任或囑託而執
    行鑑定業務，其等出具之書面鑑定報告應屬刑事訴訟法第20
    6 條所定之傳聞例外，當具有證據能力（法務部92年9 月 1
    日法檢字第0920035083號函可供參照）。從而，本件有關查
    獲之警察單位依先前轄區檢察署檢察長事前概括選任之鑑定
    機關，即詮昕科技股份有限公司（被告尿液部分）及行政院
    衛生署草屯療養院（扣案海洛因部分）實施鑑定，該等鑑定
    機關所出具之「鑑定書」，即具有證據能力而得為本案之證
    據。
三、上開犯罪事實，業據被告坦承不諱，且被告於99年3 月19日
    為警採集之尿液，經送檢驗結果，呈嗎啡及可待因陽性反應
    ，有臺中縣警察局烏日分局烏日派出所委託鑑驗尿液代號與
    真實姓名對照表、詮昕科技股份有限公司99年4 月2 日報告
    編號00000000號濫用藥物尿液檢驗報告各1 紙（分見警卷第
    12頁及偵卷第21頁）在卷可稽；又查獲被告時為警扣得之白
    色粉末1 小包，經送檢驗結果含海洛因成份，驗餘淨重0.01
    21公克，此亦有行政院衛生署草屯療養院99年4 月12日草療
    鑑字第0990400047號鑑定書1 紙在卷可稽（本院卷第15頁）
    ，足認被告之自白與事實相符，被告上開犯罪事實，堪予認
    定。
四、核被告所為，係犯毒品危害防制條例第10條第1 項之施用第
    一級毒品罪。其持有第一級毒品後進而施用，其持有之低度
    行為，應為施用之高度行為所吸收，不另論罪。爰審酌被告
    曾因施用毒品經送觀察、勒戒，仍未知警惕，再犯本案之施
    用第一級毒品罪，足見其雖經觀察、勒戒之治療程序，未能
    徹底戒除惡習遠離毒害，顯未能善體國家設置觀察、勒戒機
    構，以協助毒品施用者戒除毒害之良法美意，惟念及施用毒
    品本質上係戕害自身健康之行為，尚未嚴重破壞社會秩序或
    侵害他人權益，暨其犯罪之動機、目的、所生危害、及犯罪
    後坦承犯行，犯後態度良好，及現行法規已刪除連續犯規定
    ，被告各次犯罪應分別審酌犯罪情節量處等一切情狀，量處
    如主文所示之刑。又扣案之第一級毒品海洛因1 小包（驗餘
    淨重0.0121公克）係被被告所有，且經被告於前揭時地取用
    部分後剩餘之第一級毒品，此據被告供承於卷，爰依毒品危
    害防制條例第18條第1 項前段規定，宣告沒收銷燬；至扣案
    之注射針筒1 支，係供被告犯本件施用第一級毒品海洛因所
    用，亦據被告於本院審理時供述明確，爰併依刑法第38條第
    1 項第2 款之規定宣告沒收之。
據上論斷，應依刑事訴訟法第273 條之1 第1 項、第299 條第 1
項前段，毒品危害防制條例第10條第1 項、第18條第1 項前段，
刑法第11條、第38條第1 項第2 款，判決如主文。
本案經檢察官胡宗鳴到庭執行職務。
中    華    民    國    99    年    6     月    28    日
                    刑事第十庭  法  官  簡婉倫
以上正本證明與原本無異。
如不服本判決應於收受判決後10日內向本院提出上訴書狀，並應
敘述具體理由；其未敘述上訴理由者，應於上訴期間屆滿後20日
內向本院補提理由書（均須按他造當事人之人數附繕本）「切勿
逕送上級法院」。
                                書記官  許千士
中    華    民    國    99    年    6     月    28    日
附錄論罪科刑法條
毒品危害防制條例第10條
施用第一級毒品者，處 6 月以上 5 年以下有期徒刑。
施用第二級毒品者，處 3 年以下有期徒刑。

司法院資訊處製作；財團法人民間司法改革基金會備份。
